臺灣板橋地方法院刑事判決　　　　　　 95年度簡上字第442號
上　訴　人　甲○○
即　被　告
上列上訴人即被告因違反動產擔保交易法案件，不服本院九十五
年度簡字第二四八三號中華民國九十五年五月三十日所為第一審
簡易判決（聲請簡易判決處刑案號：九十五年度偵字第九二○五
號），提起上訴，本院管轄第二審之合議庭判決如下︰
    主  文
上訴駁回。
    事  實
一、本案經本院審理結果，認第一審簡易判決以上訴人即被告甲
    ○○所為係犯動產擔保交易法第三十八條之動產擔保交易債
    務人，意圖不法之利益，將標的物出質，致生損害於債權人
    罪，判處有期徒刑三月，並諭知如易科罰金之折算標準為以
    銀元三百元折算一日，其認事用法均無違誤，量刑亦屬適當
    ，應予維持，除「臺北區監理所」應補充為「交通部公路總
    局臺北區監理所」、「動產擔保交易抵押設定登記」應補充
    為「動產擔保交易動產抵押設定登記」、「九十四年十二月
    典當給『勝泰當舖』」外，均引用如附件第一審刑事簡易判
    決所記載之事實、證據及理由。
二、按上訴人即被告、檢察官對原審判決所引用之證據，均不爭
    執其證據能力。而本件上訴人上訴意旨略以：被告對於原判
    決所認無意見，但因為子女醫療費用龐大，導致家中經濟環
    境困難，有誠意要賠償告訴人之損害，但是力不從心，請求
    從輕量刑等語。惟關於刑之量定，係實體法上賦予法院得為
    自由裁量之事項，倘其未有逾越法律所規定之範圍，或濫用
    其權限，即不得任意指摘為違法。經查：本案原審既已審酌
    被告前無前科之素行、所為影響動產擔保交易之機能，及無
    力付款後竟復將車輛出質之犯罪動機、目的、手段，及所肇
    告訴人之損失，暨其犯後雖供認無隱，惟迄今未與告訴人和
    解等一切情狀，依職權而為刑罰之量定，經核尚無違法或顯
    然失當之情形，被告上訴指摘原審法院量刑過重，為無理由
    ，應予駁回。
三、又被告行為後，於民國九十四年二月二日修正公布之刑法，
    業於九十五年七月一日施行。按行為後法律有變更者，適用
    行為時之法律，但行為後之法律有利於行為人者，適用最有
    利於行為人之法律，現行刑法第二條第一項訂有明文。此條
    規定乃與刑法第一條罪刑法定主義契合，而貫徹法律禁止溯
    及既往原則，係規範行為後法律變更所生新舊法律比較適用
    之準據法，是刑法第二條本身雖經修正，但刑法第二條既屬
    適用法律之準據法，本身尚無比較新舊法之問題，應一律適
    用裁判時之現行刑法第二條規定以決定適用之刑罰法律，合
    先敘明。又以本次刑法修正之比較新舊法，應就罪刑有關之
    共犯、未遂犯、想像競合犯、牽連犯、連續犯、結合犯，以
    及累犯加重、自首減輕暨其他法定加減原因（如身分加減）
    與加減例等一切情形，綜其全部罪刑之結果而為比較，最高
    法院九十五年五月二十三日九十五年度第八次刑事庭會議決
    議可資參照。茲比較說明如下：(一)動產擔保交易法第三十八
    條之處罰，乃明訂「處三年以下有期徒刑、拘役或科或併科
    六千元以下之罰金」。而修正前刑法第三十三條第五款規定
    ：「主刑之種類如左：五罰金：一元以上。」，現行刑法第
    三十三條第五款修正為：「主刑之種類如下：五罰金：新臺
    幣一千元以上，以百元計算之。」，則現行刑法關於罰金刑
    之最低數額部分，已較修正前之刑法規定提高。是綜合比較
    修正前後關於動產擔保交易法第三十八條罪責法定刑之規定
    ，以修正前之規定較有利於被告；(二)修正前刑法第四十一條
    第一項前段規定：「犯最重本刑為五年以下有期徒刑以下之
    刑之罪，而受六個月以下有期徒刑或拘役之宣告，因身體、
    教育、職業、家庭之關係或其他正當事由，執行顯有困難者
    ，得以（銀元）一元以上（銀元）三元以下折算一日，易科
    罰金。」，並依斯時有效之罰金罰鍰提高標準條例第二條規
    定，就易科罰金折算一日之數額提高為一百倍。修正後刑法
    第四十一條第一項前段規定：「犯最重本刑為五年以下有期
    徒刑以下之刑之罪，而受六個月以下有期徒刑或拘役之宣告
    者，得以新臺幣一千元、二千元或三千元折算一日，易科罰
    金。」，而罰金罰鍰提高標準條例第二條有關易科罰金折算
    一日之數額提高倍數規定，即不再適用。比較修正前後之易
    科罰金折算標準，以修正前之規定較有利於被告；(三)綜上，
    經綜合比較新舊法結果，以修正前之刑法規定較有利於被告
    ，應依刑法第二條第一項前段規定，一體適用行為時即修正
    前之刑法規定。茲本件原審裁判時，因前開修正規定均尚未
    生效，致未及比較何者較有利於被告，惟經本院比較新舊法
    適用之結果，本案仍應適用行為時法，則原審判決適用之法
    律並無不當，不構成撤銷事由，併予敘明。
四、末按，本件被告經合法傳喚未到庭，雖提出其子李韋杰於九
    十六年五月二日死亡之證明書，表明因處理後事，故於九十
    六年五月三十一日無法到庭云云，惟李韋杰死亡日期為九十
    六年五月二日，距離本院開庭日期已有相當時間，被告有充
    足時間處理喪事，係屬無正當理由不到庭，依刑事訴訟法第
    三百七十一條規定，爰不待其陳述逕行判決。
據上論斷，應依刑事訴訟法第四百五十五條之一第一項、第三項
、第三百六十八條、第三百七十三條、第三百七十一條，判決如
主文。
本案經檢察官黃佳權到庭執行職務。
中　　華　　民　　國　　96　　年　　6 　　月　　14　　日
                  刑事第九庭  審判長法  官  潘翠雪
                                    法  官  王士珮
                                    法  官  絲鈺雲
以上正本證明與原本無異
不得上訴
                                    書記官  蔡美如
中　　華　　民　　國　　96　　年　　6 　　月　　15　　日
